最　高　行　政　法　院　判　決
　　　　　　　　　　　　　　　　　　 94年度判字第01752號
上　訴　人　鎰伸國際企業有限公司
代　表　人　乙○○
被 上 訴人　財政部臺北市國稅局
代　表　人　甲○○
上列當事人間因營利事業所得稅事件，上訴人對於中華民國93年
6月10日臺北高等行政法院91年度訴字第4737號判決，提起上訴
，本院判決如下：
　　主  文
上訴駁回。
上訴審訴訟費用由上訴人負擔。
　　理  由
一、上訴人於原審起訴主張：上訴人為貿易商，非製造商，成本
    費用較少，考量近年經濟不景氣，為爭取外商客源，經評估
    公司固定開支後，仍同意在23%之營利毛利下支出18%之佣金
    。且上訴人業依營利事業所得稅查核準則（下稱查核準則）
    第92條第4款、第5款規定，提示上訴人與國外代理商之代銷
    佣金合約及87年支付予NOVELTY DESING CORP.佣金之明細表
    、第一商業銀行匯出匯款交易憑證供核，原處分剔除上訴人
    超過5%之佣金支出15,072,816元，顯有未合。請將訴願決定
    及原處分不利上訴人部分均撤銷等語。
二、被上訴人則以：上訴人87年度營利事業所得稅結算申報，原
    列報佣金支出51,504,249元。被上訴人依其提示之佣金合約
    、訂單、invoice、出口文件、往來文件及匯出匯款交易憑
    證等資料，就其外銷營業收入5%之佣金支出5,751,647元准
    予認列，其餘佣金支出15,072,816元部分，因超過5%，且未
    提供正當理由及證明文件供核，依查核準則第92條第4款規
    定，否准認列，並無不合。又上訴人本期僅銷售「聖誕飾品
    」一種產品，該產品並非特殊商品，亦非高利潤產品，其毛
    利僅23.28%，上訴人卻支付高達18%之佣金，致營業淨利為
    虧損，是其所持為搶單之理由尚非正當，不足採據等語，資
    為抗辯。
三、原審斟酌全辯論意旨及調查證據之結果，以：按「營利事業
    所得之計算，以其本年度收入總額減除各項成本費用、損失
    及稅捐後之純益額為所得額。」所得稅法第24條第1項定有
    明文。次按「佣金支出：．．．四、外銷佣金超過出口貨物
    價款5%，經依規定取得有關憑證，提出正當理由及證明文據
    並查核相符者，准予認定。五、佣金支出之原始憑證如下：
    ．．．(四)支付國外代理商或代銷商之佣金，應提示雙方簽訂
    之合約。已辦理結匯者，應提示結匯銀行書明匯款人及國外
    受款人姓名（名稱）、地址、結匯金額、日期等之結匯證明
    ；未辦結匯者，應提示銀行匯付或轉付之證明文件。以票匯
    方式匯付者，應提示收款人確已實際收到該票匯款項或存入
    其帳戶之證明憑予認定。非屬代理商或代銷商，無法提示合
    約者，應於往來函電或信用狀載明給付佣金之約定事項。」
    復為查核準則第92條第4款及第5款第4目所明定。上訴人87
    年度列報佣金支出51,504,249元，被上訴人初查以國外佣金
    支出合約無約定代銷何種商品、數量、代銷價格及方法，又
    未能提示佣金收受人有實際提供仲介勞務證明文件，剔除國
    外佣金支出20,824,463元，核定本期佣金支出為30,679,786
    元。上訴人檢附仲介合約、訂單、invoice、出口文件及往
    來文件申請復查，復查決定採信追認其外銷營業收入5%之佣
    金支出5,751,647元，其餘超過5%之佣金支出15,072,816元
    ，以未能提供正當理由仍維持原核定否准認列。上訴人雖主
    張其所銷售之「聖誕飾品」毛利率高達23.28%，而佣金僅佔
    18%，尚有盈餘，而當時景氣低迷，營運不佳，故以較高佣
    金搶單，期能少賺不虧云云。惟查上訴人本期銷售之產品僅
    「聖誕飾品」一種，並非特殊商品，其稱毛利23.28% ，亦
    非高利潤，卻支付高達18%之佣金，致營業淨利為虧損，與
    其所稱少賺不虧之考量不符，此外上訴人復未提供確有支付
    高額佣金必要之具體事證，被上訴人以其所稱非正當理由，
    否准認列，並無違誤。因將原決定及原處分均予維持，駁回
    上訴人之訴。
四、按查核準則第92條第4款規定：「外銷佣金超過出口貨物價
    款5%，經依規定取得有關憑證，提出正當理由及證明文據並
    查核相符者，准予認定。」故外銷佣金支出原則上以5%為限
    ，超過部分除須提出有關憑證外，尚須其支出具正當理由，
    始能准許。被上訴人以上訴人系爭佣金超過出口貨物價款5%
    部分，雖取有憑證，惟未提出正當理由，而否准認列，與上
    開規定無違，原判決予以維持，與實質課稅原則無涉。又原
    判決對於佣金支出超過出口貨物價款5%部分，不准認列，業
    已敘明其認定理由，無上訴人所指判決不備理由情形。上訴
    論旨，指摘原判決違誤，求予廢棄，難認有理由，應予駁回
    。
據上論結，本件上訴為無理由，爰依行政訴訟法第255條第1項、
第98條第3項前段，判決如主文。
中　　華　　民　　國　　94　　年　　11　　月　  10　　日
                  第四庭審判長法  官　趙　永　康
                              法  官  蔡  進  田
                              法  官　鄭　淑　貞
                              法  官　黃　淑　玲
                              法  官　林  文  舟
以  上  正  本  證  明  與  原  本  無  異
中　　華　　民　　國　　94　　年　　11　　月　　11　　日
　　　　　　　　　　　　　　　書記官　阮　桂　芬
